【裁判字號】    98,上訴,314
【裁判日期】    980527
【裁判案由】    強盜等
【裁判全文】
臺灣高等法院高雄分院刑事判決         98年度上訴字第314號
上  訴  人  臺灣高雄地方法院檢察署檢察官
被      告  甲○○
                    （現於臺灣嘉義戒治所戒治中，暫寄押於
                      臺灣高雄戒治所）
指定辯護人  本院公設辯護人  于欣潔
上列上訴人因被告強盜等案件，不服臺灣高雄地方法院97年度訴
字第1795號中華民國98年1 月22日第一審判決（起訴案號：臺灣
高雄地方法院檢察署97年度偵字第19954 號），提起上訴，本院
判決如下：
    主  文
上訴駁回。
    事  實
一、甲○○因工作不穩定，缺錢花用，竟與真實姓名年籍不詳、
    綽號「清海」之成年男子（另由臺灣高雄地方法院檢察署檢
    察官偵查中，共同基於意圖為自己不法所有之竊盜犯意聯絡
    ，於民國97年7月14日上午5時許，由「清海」持其所有足以
    對人之生命、身體安全構成威脅，客觀上可供兇器使用之T
    字型扳手1 支，在高雄市新興區○○○街與中山路口前，將
    丙○○父親所有，由丙○○所使用，停放該處，價值新臺幣
    36,000元之車號SB5-961 號輕型機車車鎖打開，再由甲○○
    以其所有並隨身攜帶之鑰匙1 支發動該機車後，騎乘該車附
    載「清海」離開現場，而共同竊取該機車得手。適丙○○及
    其友人乙○○當場發覺，乙○○乃駕駛汽車搭載丙○○追趕
    甲○○騎乘之上開贓車，在高雄市新興區○○○路10之4 號
    前擋下甲○○，欲合力逮捕甲○○而與甲○○發生扭打，在
    一旁之「清海」見狀，旋即將上開T 字型扳手隨手丟棄在地
    上而趁機逃逸。甲○○為免遭逮捕送警究辦，竟又分別另萌
    傷害丙○○、乙○○之犯意，先暗地拾起「清海」遺留在現
    場之T 字型扳手後，向丙○○、乙○○假裝求饒，再趁丙○○、乙○○一時疏懈之際，持上開T 字型扳手先後分別向丙○○、乙○○揮刺，以利其逃離現場，致丙○○受有左上臂
    破皮4公分×0.5公分之傷害，乙○○則受有右乳下內側7 公
    分處穿刺傷4公分×0.8公分之傷害。因丙○○、乙○○年輕
    力壯，身形魁梧，雖遭甲○○持T 字型扳手刺傷，然未達難
    以抗拒之程度，2 人仍繼續合力將甲○○制伏，並報警處理
    ，嗣經警趕至現場，當場扣得上開T 字型扳手、鑰匙各1 支
    ，而查悉上情。
二、案經丙○○、乙○○訴由高雄市政府警察局新興分局移送臺
    灣高雄地方法院檢察署檢察官偵查起訴。
    理  由
壹、證據能力部分
    按傳聞法則之重要理論依據，在於傳聞證據未經當事人之反
    對詰問予以核實，乃予排斥，惟若當事人已放棄對原供述人
    之反對詰問權，於法院審判時表明同意該等傳聞證據可作為
    證據，基於證據資料愈豐富，愈有助於真實發現之理念，並
    貫徹刑事訴訟法修法加重當事人進行主義之精神，確認當事
    人對於證據能力有處分權之制度，傳聞證據經當事人同意作
    為證據，法院認為適當者，亦得為證據。另當事人於調查證
    據時，對於傳聞證據表示「沒有意見」、「對於證據調查無
    意見」，而未於言詞辯論終結前聲明異議，應視為已有將該
    等傳聞證據採為證據之同意，此刑事訴訟法第159 條之5 定
    有明文。檢察官、被告及辯護人於本院準備程序時已表示對
    於本案傳聞證據之證據能力均無意見，且同意作為本案之證
    據（見本院卷第34頁），依刑事訴訟法第159條之5之規定，
    檢察官、被告及辯護人已同意本案傳聞證據均有證據能力，
    本院斟酌該等證據並非非法取得，亦無證明力明顯過低之情
    形，是該等證據，均得採為證據。
貳、實體方面
一、訊據被告坦承有與「清海」共同意圖為自己不法所有，由「
    清海」持該T 字型扳手打開該機車車鎖，再由伊以鑰匙發動
    機車，而共同竊取該機車得逞之事實，惟矢口否認有何強盜
    及傷害之犯行，辯稱：伊係在脫逃過程中撿起「清海」掉落
    之該扳手，才不小心劃傷丙○○、乙○○，並無強盜及傷害
    犯意等語。辯護意旨則以：準強盜罪係以難以抗拒為要件，
    惟本件被告所為尚未達此程度，自難論以準強盜罪等語。經
    查：
  (一)被告與「清海」共同竊取上開機車之事實，業據被告坦承不
    諱，核與證人即告訴人乙○○於警詢及偵查中證稱：伊於97
    年7月14日上午5時40分許，發現被告要偷丙○○上開機車，
    後面還附載一個人要離開，伊便駕駛汽車搭載丙○○去追被
    告，攔下被告後，為逮捕被告而與被告發生扭打，但被告附
    載的那個人趁機逃跑，扭打過程中被告先假裝求饒，然後突
    然以該T 字型扳手刺伊腹部一下，與刺丙○○左手一下，當
    時伊還不覺得痛，與丙○○也都還可以抵抗，就繼續合力制
    伏被告，並且報警，直到警察趕至現場等語（ 見警卷第9至
    10頁，偵卷第27至30頁、第48至49頁）；證人即告訴人丙○○於警詢及偵查中證稱：伊於97年7月14日上午5時40分許，
    發現被告及另一名男子將伊父親所有之上開機車騎走，伊與
    乙○○就在後面追，另一名男子先行逃逸，在合力逮捕被告
    過程中，被告先假裝求饒，然後趁機持該T 字型扳手刺傷乙○○腹部及伊左手臂後，欲逃離現場，但跑沒有多遠就被伊
    與乙○○制伏等語相符（見警卷第7至8頁，偵卷第29至30頁
    ）。觀諸上開證人所為證述，均已就被告與綽號「清海」之
    男子，於何時、何地、如何竊取告訴人丙○○所使用該機車
    之情形，與逮捕被告過程中遭被告以該扳手刺傷之過程證述
    綦詳，且證述情節互核一致，尚無矛盾齟齬之處。此外，復
    有阮綜合醫療社團法人阮綜合醫院97年7 月28日阮醫教字第
    0970000352號函所附乙○○傷口照片1張及乙○○急診病歷1
    份、阮綜合醫療社團法人阮綜合醫院於97年7 月14日乙○○
    診斷證明書、住院單各1紙、高雄市政府警察局新興分局97
    年7月24日專案查訪表紀錄2紙、照片3張、扣押筆錄、扣押
    物品目錄表各1紙、蒐證照片20張、贓物認領保管單、邱綜
    合醫院97年7 月14日丙○○驗傷診斷書、SB5- 961號機車車
    籍資料查詢資料各1 紙附卷可稽（見警卷第12至27頁，偵卷
    第19至25頁、第50至53頁），並有T字型扳手、鑰匙各1支扣
    案可資佐證。綜上所述，被告就竊盜犯行所為上開任意性之
    自白，既有上揭證據可佐，核與事實相符，自可採為論科之
    依據，是此部分事證已臻明確，被告竊盜之犯行堪以認定，
    應予依法論科。
  (二)被告雖以前詞否認傷害犯行，惟查，本件被告竊盜得逞後，
    騎乘贓車附載「清海」離開之際，告訴人乙○○駕駛汽車搭
    載告訴人丙○○追趕並阻擋其離去，而與被告發生扭打，被
    告先假裝求饒，再趁告訴人2 人一時疏懈之際，持「清海」
    所有之T字型扳手刺傷告訴人2人，告訴人乙○○更當場流血
    染紅其上衣等事實，業據證人即告訴人丙○○、乙○○2 人
    於警詢及偵查中證述綦詳，已如前述。又該T 字型扳手經原
    審當庭勘驗結果為「握柄部分係以橡膠製成，長約9 公分，
    寬與厚度各約2 公分，握柄部分係四方形狀柱體，連接處柄
    與金屬處為有凸1 塊長度約2公分，直徑約1.8公分的圓柱體
    ，中間嵌入1支鐵柱之磨成細長型之鐵製錐心，長度約9公分
    ，已磨成狹長的細針狀，末端已磨平為一字型」，有原審98
    年1月8日勘驗筆錄在卷可稽。衡諸常情，告訴人2 人既已因
    被告求饒而未持續與被告扭打，被告當不致因手持該T 字型
    扳手而無意間刺傷告訴人，然告訴人竟分別遭被告以該扳手
    刺傷，是被告所辯係不小心劃到乙節，已難採信。又該T 字
    型扳手末端既已磨平，若非刻意持以揮刺，當無法輕易穿刺
    物品，倘如其所辯係不小心劃到告訴人2人，則告訴人2人頂
    多僅受有輕微擦傷，何以告訴人丙○○左上臂受有破皮4 公
    分×0.5公分傷害，乙○○右乳下內側7公分處在有上衣之遮
    蔽保護下仍受有4 公分×0. 8公分之穿刺傷害，並當場流血
    染紅該上衣？是被告所辯實與常理有違，難以採信。足見被
    告確係於與「清海」共同竊盜機車得手後，逸出與「清海」
    之竊盜犯意聯絡，分別另萌傷害告訴人2 人之犯意，持「清
    海」所有之T字型扳手分別刺傷告訴人2 人，致使告訴人2人
    受有前述傷害，此部分之事證亦臻明確，被告分別傷害告訴
    人之犯行均堪認定。
二、按刑法第329條「準強盜犯 」之規定旨在以刑罰之手段，保
    障人民之身體自由、人身安全及財產權，免受他人非法之侵
    害，以實現憲法第8 條、第22條及第15條規定之意旨。立法
    者就竊盜或搶奪而當場施以強暴、脅迫者，僅列舉防護贓物
    、脫免逮捕或湮滅罪證3 種經常導致強暴、脅迫行為之具體
    事由，係選擇對身體自由與人身安全較為危險之情形，視為
    與強盜行為相同，而予以重罰。至於僅將上開情形之竊盜罪
    與搶奪罪擬制為強盜罪，乃因其他財產犯罪，其取財行為與
    強暴、脅迫行為間鮮有時空之緊密連接關係，故上開規定尚
    未逾越立法者合理之自由形成範圍，難謂係就相同事物為不
    合理之差別對待。然經該規定擬制為強盜罪之強暴、脅迫構
    成要件行為，其取財行為與施強暴、脅迫行為之因果順序，
    雖與強盜罪相反，卻有時空之緊密連接關係，以致竊盜或搶
    奪之故意與施強暴、脅迫之故意，並非截然可分，而得以視
    為一複合之單一故意，亦即可認為此等行為人之主觀不法與
    強盜行為人之主觀不法幾無差異；且雖未如刑法第328 條強
    盜罪之規定，將實施強暴、脅迫所導致被害人或第三人不能
    抗拒之要件予以明文規定，惟必於竊盜或搶奪之際，當場實
    施之強暴、脅迫行為，已達使人難以抗拒之程度，其行為之
    客觀不法，方與強盜行為之客觀不法相當，而得與強盜罪同
    其法定刑（ 司法院大法官會議釋字第630號解釋意旨、最高
    法院96年度台上字第6918號判決意旨參照）。準此，行為人
    於行竊之時或行為完成後，縱有防護贓物或脫免逮捕而當場
    施以強暴、脅迫之行為，若其主觀上並無與強盜行為人之主
    觀不法相當，或其所施用之強暴、脅迫等行為，尚未達於使
    人難以抗拒之程度，即不得以刑法第329 條之準強盜罪相繩
    。查本件被告係因告訴人2人欲合力逮捕之，而以該T字型扳
    手刺傷告訴人2 人之強暴方式來抵擋逮捕行為，故被告上開
    行為雖屬「脫免逮捕」之行為，然被告此項行為之目的僅在
    避免被告訴人2 人抓住，並欲伺機逃離現場，足見被告上開
    行為僅係出於脫免逮捕意思之行為，並非積極地意在壓制告
    訴人2人之自由意思。且告訴人丙○○、乙○○2人均係69年
    間出生之成年男子，年輕力壯，其中告訴人乙○○更是身高
    178公分、體重92 公斤，身形魁梧之男子，有前開阮綜合醫
    院病歷、邱綜合醫院驗傷診斷書各1 份在卷可稽，依一般經
    驗法則，告訴人2 人聯手逮捕被告，勢已取得優勢地位，客
    觀上尚難認渠等之自由意思已受限於被告之壓制而達到難以
    抗拒之程度。再者，告訴人2人雖遭被告持T字型扳手分別刺
    傷，然告訴人2 人遭刺傷後仍可抵抗，尚未達不能抗拒之程
    度，且告訴人2 人不顧傷勢持續追逐並趕上逃跑之被告，仍
    然繼續合力逮捕被告而將被告制伏，直到警察趕往現場等情
    ，業據證人即告訴人2 人於警詢及偵查中證述綦詳（見警卷
    第7至10頁，偵卷第27至30頁、第48至49頁），足見告訴人2
    人當時主觀上並未因被告之強暴行為而不敢抵抗，客觀上仍
    然持續逮捕並壓制被告，甚為明灼。揆諸上開解釋及最高法
    院判決意旨，本件被告行為尚與刑法第329條、第330條加重
    準強盜罪之構成要件有間，自不得以加重準強盜罪之刑責相
    繩。
三、按刑法第321條第1項第3款之攜帶兇器竊盜罪，係以行為人
    攜帶兇器竊盜為其加重條件，此所謂兇器，其種類並無限制
    ，凡客觀上足對人之生命、身體、安全構成威脅，具有危險
    性之兇器均屬之，包括美工刀、剪刀、螺絲起子、鉗子等物
    ，且只須行竊時攜帶此種具有危險性之兇器為已足，並不以
    攜帶之初有行兇之意圖為必要（最高法院79年台上字第5253
    號判例意旨可資參照）。查本件被告共同犯加重竊盜時，共
    犯「清海」所攜帶之T字型扳手1支，係一橡膠握柄嵌入鐵柱
    磨成細長型之鐵製錐心金屬物品，已如前述，是可供握住該
    握柄持以對他人生命、身體安全構成威脅，且已實際上造成
    告訴人2人受有前開傷害，故T字型扳手自屬上揭所稱之兇器
    無訛。是核被告與「清海」共同持T 字型扳手竊取機車之行
    為，係犯刑法第321條第1項第3 款之攜帶兇器竊盜罪；被告
    於與「清海」共同竊盜機車得手後，逸出與「清海」之犯意
    聯絡，分別另萌傷害告訴人2人之犯意，持「清海」所有之T
    字型扳手分別刺傷告訴人2人，致使告訴人2人受有前述傷害
    之行為，係單獨犯刑法第277條第1 項之普通傷害罪2罪。被
    告就加重竊盜罪部分，與「清海」有犯意聯絡及行為分擔，
    爰依刑法第28條規定論以共同正犯。被告所犯加重竊盜罪1
    罪及普通傷害罪2 罪，分別係出於不同行為，侵害不同被害
    人之身體法益，顯見犯意各別、行為互異，爰予分論併罰。
    公訴意旨認被告所為係犯刑法第329條、第330條之準加重強
    盜罪，尚有未恰，惟其社會基本事實既屬同一，本院自得予
    以審理，並依刑事訴訟法第300條之規定變更起訴法條。
四、原審以被告所犯加重竊盜1罪、普通傷害2罪，罪證明確，因
    而依刑事訴訟法第299條第1項前段、第300條，刑法第28條
    、第321條第1項第3款、第277條第1項、第51條第5款、第38
    條第1項第2款、刑法施行法第1條之1等規定，並審酌被告年
    輕力壯，竟不思以正當方式取得財物，反圖私慾而攜帶兇器
    竊取財物，復為脫免逮捕，另為傷害犯行，侵害法益程度非
    輕，且對他人生命、身體有相當之危險性，於社會治安危害
    重大，迄未尚未與告訴人和解，惟其犯後坦承部分犯行，態
    度尚可，及其犯罪動機、目的、手段、智識程度、所竊取之
    機車業由告訴人丙○○領回，及被害人乙○○、丙○○之傷
    勢程度等一切情狀，爰就加重竊盜部分量處有期徒刑1年，
    就傷害告訴人丙○○部分量處有期徒刑3月，就傷害告訴人
    乙○○部分量處有期徒刑5月，並定其應執行刑為有期徒刑1
    年6月。並說明扣案之鑰匙1支係被告所有，扣案之T 字型扳
    手1支則係共同被告「清海」所有，然上開鑰匙及T字型扳手
    各1 支均係供被告與「清海」共同犯本件加重竊盜罪所用之
    物乙節，業據被告供承在卷，爰依共犯責任共同原則（最高
    法院94年度台上字第7421號判決意旨參照），依刑法第38條
    第1項第2款之規定，將上開鑰匙及T字型扳手各1支予以宣告
    沒收。至傷害犯行係被告另行起意，已逸出與「清海」共同
    竊盜之犯意聯絡，是被告雖持該T字型扳手揮刺告訴人2 人
    成傷，然該扳手既屬「清海」所有，非被告所有，自不得在
    被告傷害罪之主文項下予以宣告沒收。經核原判決認事用法
    均無違誤，量刑亦稱允當，檢察官上訴意旨認被告係犯加重
    準強盜罪，且原判決量刑過輕，而指摘原判決不當，為無理
    由，應予駁回。
據上論結，應依刑事訴訟法第368條，判決如主文。
本案經檢察官陳國全到庭執行職務。
中    華    民    國    98    年    5     月    27    日
                  刑事第七庭    審判長法  官 莊飛宗
                                      法  官 陳明富
                                      法  官 孫啟強
以上正本證明與原本無異。
檢察官如不服本判決應於收受本判決後10日內向本院提出上訴書
狀，其未敘述上訴理由者，並得於提起上訴後10日內向本院補提
理由書狀（均須按他造當事人之人數附繕本）「切勿逕送上級法
院」。
被告不得上訴。
中    華    民    國    98    年    5     月    27    日
                                      書記官 黃富美
附錄本判決論罪科刑法條：
刑法第277條
傷害人之身體或健康者，處3 年以下有期徒刑、拘役或1 千元以
下罰金。
犯前項之罪因而致人於死者，處無期徒刑或 7 年以上有期徒刑；
致重傷者，處3 年以上10年以下有期徒刑。
刑法第321條
犯竊盜罪而有左列情形之一者，處6 月以上、5 年以下有期徒刑
：
一、於夜間侵入住宅或有人居住之建築物、船艦或隱匿其內而犯
    之者。
二、毀越門扇、牆垣或其他安全設備而犯之者。
三、攜帶兇器而犯之者。
四、結夥三人以上而犯之者。
五、乘火災、水災或其他災害之際而犯之者。
六、在車站或埠頭而犯之者。
前項之未遂犯罰之。


司法院資訊處製作；財團法人民間司法改革基金會備份。
